【裁判字號】    98,訴,375
【裁判日期】    981231
【裁判案由】    毒品危害防制條例
【裁判全文】
臺灣桃園地方法院刑事判決               98年度訴字第375號
公  訴  人  臺灣桃園地方法院檢察署檢察官
被      告  乙○○
選任辯護人  劉楷律師
            李德正律師
被      告  甲○○
指定辯護人  呂翊丞律師
上列被告因毒品危害防制條例案件，經檢察官提起公訴（97年度
偵字第15298 號），本院判決如下︰
    主  文
乙○○販賣第三級毒品，處有期徒刑貳年柒月。扣案之第三級毒
品硝甲西泮伍顆（合計驗餘淨重壹點參貳零玖公克）、愷他命拾
包（合計驗餘淨重柒點伍陸陸玖公克）、包裝上開硝甲西泮及愷
他命之包裝袋拾壹個均沒收；未扣案之門號0000000000號行動電
話壹支（含SIM 卡壹張）沒收，如全部或一部不能沒收時，追徵
其價額或以其財產抵償之。
甲○○幫助販賣第三級毒品，未遂，累犯，處有期徒刑貳年。
    事  實
一、甲○○前於民國91年間因強盜案件，經本院判處有期徒刑5
    年確定，於94年7 月26日假釋付保護管束出監，於96年9 月
    2 日假釋期滿未經撤銷，其未執行之刑視為已執行完畢（本
    件構成累犯）。
二、乙○○與甲○○為朋友關係。緣葉逸華前於網路上輾轉得知
    可撥打行動電話號碼0000000000號找綽號「小胖」之人購買
    毒品，葉逸華乃於97年6 月25日下午撥打門號0000000000予
    綽號「小胖」之乙○○，自稱是捲毛的朋友，欲以1 粒眠每
    顆新臺幣（下同）450 元、愷他命每包400 元之代價，購買
    1 粒眠5 顆、愷他命10包，乙○○因需錢孔急，當場應允，
    並要求至新屋交流道交易，因葉逸華表示沒有車，雙方即約
    定在桃園縣八德市○○路563 號之網咖前交易毒品，隨後葉
    逸華將上開交易毒品情事轉知員警。乙○○因沒有毒品可供
    販賣，其明知硝甲西泮（Nimetazepam ，又稱一粒眠) 及愷
    他命（Ketamine，俗稱K 他命）均係毒品危害防制條例所列
    管之第三級毒品，竟基於意圖販賣硝甲西泮、愷他命營利之
    犯意，於同日下午3 時許，至桃園縣新屋交流道附近，以2,
    000 元之價格，向真實姓名年籍不詳綽號「小夫」之成年男
    子販入硝甲西泮5 顆（合計淨重1.6546公克，取樣0.3337公
    克鑑析用罄，驗餘淨重1.3209公克）及愷他命10包（不含包
    裝袋，合計淨重7.6498公克，取樣0.0829公克鑑析用罄，驗
    餘淨重7.5669公克），將之藏放在褲腰帶內，欲以每顆硝甲
    西泮450 元、每包愷他命400 元之價格賣予葉逸華，並因擔
    心光天化日下在馬路邊交易毒品較易遭警查獲，認為在自用
    小客車內交易較安全，遂至桃園縣中壢市芝芭里芝芭45號甲
    ○○住處，央請甲○○載其至上開交付毒品地點，乙○○上
    車後即告知甲○○，要送愷他命及一粒眠去販賣交付之意，
    隨後2 人先前往用餐。甲○○明知硝甲西泮及愷他命均係毒
    品危害防制條例所列管之第三級毒品，並明知乙○○意圖販
    賣硝甲西泮、愷他命營利，竟基於幫助乙○○販賣上開第三
    級毒品之犯意，駕駛車號TV-2151 號自用小客車搭載乙○○
    前往上開約定之網咖交付硝甲西泮、愷他命，嗣於同日傍晚
    6 時30分許，車行至桃園縣八德市○○路418 號前，乙○○
    發現葉逸華後即自稱為「小胖」，並叫葉逸華上車交易，葉
    逸華上車後將右腳放在車門外，要求乙○○交付毒品，並企
    圖拿取甲○○駕駛之自用小客車之鑰匙未果，葉逸華旋即大
    叫，埋伏之警員見狀隨即上前逮捕乙○○、甲○○，並在乙
    ○○褲腰帶夾層內扣得硝甲西泮5 顆及愷他命10包。
三、案經桃園縣政府警察局八德分局報告臺灣桃園地方法院檢察
    署檢察官偵查起訴。
    理  由
壹、證據能力：
    按被告以外之人於偵查中向檢察官所為之陳述，除顯有不可
    信之情況者外，得為證據，刑事訴訟法第159 條之1 第2 項
    定有明文。證人葉逸華於檢察官偵查中經具結後所為之陳述
    ，查無顯不可信之情況，被告乙○○、甲○○及其等之辯護
    人於本院準備程序時已表明不爭執其證據能力（見本院卷第
    41頁正反面），且被告2 人及其等辯護人亦未指出並證明上
    開證人之證言有何顯不可信之情況，依刑事訴訟法第159 條
    之1 第2 項規定，證人葉逸華於檢察官訊問時經具結後所為
    之證述，自得為證據。
貳、認定犯罪事實之證據及理由：
一、被告乙○○部分：
（一）前揭事實，業據被告乙○○於警詢、偵查、本院審理時坦
      承：97年6 月25日下午2 時至3 時許，有毒品買家撥打伊
      門號0000000000手機，說是捲毛的朋友，要買10包愷他命
      、一粒眠5 顆，要伊毒品送到桃園縣八德市○○路563 號
      網咖，因為伊沒有毒品，所以打電話跟綽號「小夫」之成
      年男子訂，伊即在新屋交流道以2,000 元向小夫買入愷他
      命10包（10克）、一粒眠5 顆，當時買入就是要拿來賣的
      ，欲以一粒眠1 顆450 元、愷他命1 克400 元之價格賣出
      ，伊買入上開毒品後，才請甲○○載伊去販賣交付毒品，
      伊上車時有跟甲○○說要到新興工商把毒品交給他人，甲
      ○○知道載伊是要把上開毒品賣給別人，遭查獲當時伊坐
      在副駕駛座，甲○○在駕駛座，該買家上後座之後把他的
      右腳放在車門外夾著，要伊把毒品交給他，且把甲○○扳
      開欲搶車鑰匙，沒有搶成功，他就大叫，警察就跑過來等
      語不諱（見偵查卷第12、44、53、71頁，本院98年審訴字
      第314 號卷第41、42頁，本院卷第40頁反面、41頁、本院
      98年12月23日審判筆錄），並據證人葉逸華於偵查中證述
      ：伊之前在網路看見有人留電話在賣毒品，要買可以找小
      胖，伊就打電話，對方就說他有，叫伊去新屋交流道，伊
      說伊沒有車，對方表示要送過來八德這邊，伊就通知警察
      ，當天乙○○到時自稱是小胖，叫伊上車等情相符（見偵
      查卷第71、72頁），復有和信電訊查詢資料、雙向通聯記
      錄足佐（見偵查卷第58至60頁）。又扣案之藥丸5 顆、粉
      末10包，經送請憲兵司令部刑事鑑識中心鑑驗結果，藥丸
      中檢出硝甲西泮（Nimetazepam ）成份（藥丸5 顆淨重1.
      6546公克，取樣0.3337公克鑑析用罄，驗餘淨重1.3209公
      克），粉末中檢出愷他命成份（粉末10包淨重7.6498公克
      ，取樣0.0829公克鑑析用罄，驗餘淨重7.5669公克）等情
      ，有該中心鑑定書1 紙在卷可稽（見偵查卷第64頁），另
      有查獲照片4 張、扣案毒品硝甲西泮5 顆、愷他命10包可
      證，足認被告乙○○前揭自白與事實相符，應可採為論罪
      科刑之依據。
（二）按所謂販賣行為，並不以販入之後復行賣出為要件，祇要
      以營利為目的，將毒品購入或賣出，有一於此，其犯罪即
      為完成。被告乙○○販入硝甲西泮5 顆、愷他命10包之目
      的在於賣出以賺取價差營利一節，業據被告乙○○供承在
      卷（見偵查卷第13頁，本院98年審訴字第314 號卷第42頁
      ，本院卷第40頁反面），從而，被告乙○○既以營利之目
      的，販入上開毒品，雖未及賣出，即為警查獲，依上開說
      明，其販賣行為即已完成。綜上，本件被告乙○○販賣第
      三級毒品之事證明確，犯行洵堪認定。
二、被告甲○○部分：
    訊據被告甲○○固坦承：當天是乙○○到伊家，要伊載他去
    新興工商附近，去新興工商路上乙○○就說他身上有硝甲西
    泮、愷他命，後來到新興工商即為警查獲等語（見本院98年
    審訴字第314 號卷第26頁，本院卷第66頁反面），惟矢口否
    認有何幫助販賣第三級毒品之情事，辯稱：伊只是單純載乙
    ○○云云。經查：
（一）乙○○央請被告甲○○載其去交付上開毒品，被告甲○○
      知悉搭載乙○○是要去將上開毒品販賣給他人等情，業據
      證人即共同被告乙○○於本院審理時證稱：97年6 月25日
      下午，伊去甲○○住處找他，央請載伊前往桃園縣八德市
      ○○路，伊在上車後就跟他說是要送愷他命及一粒眠，因
      為伊怕在大馬路上直接交易太危險，沒有掩護，想在車上
      交易，伊主動跟甲○○說捲毛的朋友打電話要愷他命和一
      粒眠，要他載伊去八德市○○路交付毒品，甲○○知道載
      伊去是要把上開毒品賣給別人等情綦詳（見本院卷第58至
      62頁反面），衡以被告甲○○當日上午為親戚搬家，下午
      正值身疲睡覺之際，乙○○到其住處央請開車搭載，被告
      甲○○即隨同搭載乙○○（見本院卷第65頁反面、第66頁
      ），足認其2 人情誼甚篤，證人乙○○當無憑空虛構誣指
      被告甲○○之必要，參以被告甲○○亦供承：當日載送乙
      ○○一同前往新興工商路上，乙○○曾向其表示身上有上
      開毒品之事實（見本院98年審訴字第314 號卷第26頁），
      益徵被告乙○○之前揭證述真實可採。再觀諸被告甲○○
      該日搭載乙○○並非基於其他特定目的或順路載送，其2
      人又係先行用餐後才前往交易毒品地點，其2 人於見面後
      至搭載路途中，顯有相當相處時間，依被告甲○○供稱從
      未詢問至約定地點之目的，益見被告甲○○自乙○○上車
      時即已獲知要前往交付上開毒品之目的，此後自無再加以
      詢問之必要，從而證人乙○○證述一上車後即告知被告甲
      ○○要販賣交付毒品等節與事實相合可採。足認被告甲○
      ○忽而辯稱：快到查獲地才知道乙○○有帶毒品（見本院
      卷第41頁），忽又改稱：我聽到釣魚的（按指葉逸華）跟
      乙○○說你有沒有帶東西過來，才知道乙○○要拿硝甲西
      泮、愷他命給別人云云（見本院卷第62頁反面、第63頁、
      第66頁），顯係事後避重就輕之詞，殊難採信。又被告甲
      ○○既明知乙○○要前往販賣交付上開毒品，仍駕車搭載
      乙○○前往，自非單純不知情而搭載，故其辯稱僅為單純
      搭載乙○○云云，亦非可採。辯護人主張：甲○○係到查
      獲地附近時，始知悉乙○○身上帶有上開毒品，甲○○來
      不及反應時，即為警查獲云云，顯與事實不符，尚難憑採
      。
（二）按犯罪之著手，係指行為人為實現犯意而開始實行犯罪構
      成要件之行為而言，販賣毒品罪之販賣者與購毒者就買賣
      毒品之重要內容有所表示時，縱使販賣者未實際交付毒品
      ，仍可認為已經著手販賣毒品之實施，亦即販賣毒品之犯
      行，以販賣者與應買者雙方就買賣毒品之重要內容有所意
      思表示而達成契約之合致時，即已著手於販賣毒品之構成
      要件行為（最高法院97年度台上字第3600號判決參照）。
      再按刑法上之幫助犯，係對於犯罪與正犯有共同之認識，
      而以幫助之意思，對於正犯資以助力，而未參與實施犯罪
      之行為者而言（最高法院75年度台上字第1509號、84年度
      台上字第5998號、88年度台上字第1270號判決要旨參照）
      ，是以，如未參與實施犯罪構成要件之行為，且出於幫助
      之意思提供助力，即屬幫助犯，而非共同正犯。查被告乙
      ○○透過電話與葉逸華談妥買賣上開毒品及交易之地點後
      ，乙○○即基於販賣營利之目的向「小夫」販入前揭相同
      數量、種類之毒品，已論敘如前，從而關於被告乙○○與
      葉逸華談妥交易毒品之內容及向「小夫」販入毒品部分，
      洵無證據證明被告甲○○有何犯意聯絡及行為分擔，嗣被
      告乙○○為在車上交易毒品，遂告知甲○○其欲販賣交付
      毒品之意，並央求甲○○載其至新興工商附近交付毒品，
      ，足認被告甲○○明知乙○○係攜帶上開第三級毒品至交
      易地點販賣以營利，仍基於好友情誼，提供助力載送乙○
      ○到交易地點，使乙○○便於交易毒品無訛，惟其提供之
      助力，於乙○○未及賣出毒品前，即為警查獲，被告甲○
      ○此部分犯行僅應論以幫助販賣上開毒品未遂至明。從而
      ，被告甲○○之事證明確，其幫助販賣第三級毒品未遂之
      犯行亦堪認定。
參、論罪科刑之法律適用：
（一）被告乙○○行為後，毒品危害防制條例第4 條、第17條業
      於98年5 月20日修正公布，並於同年月22日起施行（司法
      院98年6 月29日院台廳刑一字第0980014643號函意旨參照
      ）。本件被告乙○○上開販賣第三級毒品行為後，同條例
      第4 條第3 項販賣第三級毒品罪之法定刑罰金部分固有修
      正提高，然既增設同條例第17條第2 項之減刑事由，被告
      就上開犯行於檢察官偵查及本院審理中均自白犯行，經綜
      合比較修正前後之規定，被告乙○○部分，以整體適用新
      法對其較為有利，故其應適用前開修正後之規定。被告甲
      ○○上開幫助販賣第三級毒品未遂行為後，同條例第4 條
      第3 項販賣第三級毒品罪之法定刑罰金部分已修正提高，
      自應以行為時之法律有利於被告甲○○，依刑法第2 條第
      1 項前段規定，被告甲○○部分，應適用98年5 月20日修
      正前之毒品危害防制條例第4 條規定。
（二）按硝甲西泮、愷他命均係毒品危害防制條例第2 條第2 項
      第3 款所規定之第三級毒品。再按刑法上所謂販賣行為，
      不以販入後復行賣出為必要，祇要以營利為目的，而有將
      毒品販入或賣出二者其一之行為，即足構成，故意圖營利
      而販入毒品，雖未及販出，仍應依販賣既遂罪論處；而意
      圖營利販入毒品後，第一次販賣予他人之行為，乃接續原
      先販入之犯意而為，不論其行為屬既遂或未遂，應認基於
      單一犯意之接續行為，只能就其販入及出賣毒品，論以販
      賣既遂之實質上一罪（最高法院88年度台上字第2398號、
      91年度台上字第1143號、93年度台上字第6309號判決要旨
      參照）。
   1、核被告乙○○所為，係犯修正後毒品危害防制條例第4 條
      第3 項之販賣第三級毒品罪。被告甲○○所為，係犯刑法
      第30條第1 項前段、修正前毒品危害防制條例第4 條第6
      項、第3 項之幫助販賣第三級毒品未遂罪。公訴意旨以被
      告乙○○、甲○○基於意圖販賣毒品之犯意聯絡，推由乙
      ○○向「小夫」購得硝甲西泮5 顆、愷他命10包，伺機出
      售圖利，嗣甲○○以自用小客車搭載乙○○至新興高中附
      近欲交付毒品予買家時為警查獲，認被告2 人均應依毒品
      危害防制條例第5 條第3 項之意圖販賣而持有第三級毒品
      罪處斷云云，惟被告乙○○係以意圖販賣毒品營利之意思
      購入第三級毒品，雖尚未及販出，揆諸前揭說明，其販出
      未遂行為應認係基於單一販賣第三級毒品犯意之接續行為
      ，仍應論以販賣第三級毒品既遂之實質上一罪。至被告甲
      ○○參與載送乙○○，使其便於交易毒品之行為，因該次
      毒品交易尚未交付即為警查獲，被告甲○○參與部分並非
      構成要件行為，亦無證據證明被告甲○○對於販賣毒品予
      葉逸華部分有何犯意聯絡，自應論以幫助販賣第三級毒品
      未遂罪。起訴書所載認被告乙○○、甲○○2 人均係犯意
      圖販賣而持有第三級毒品罪云云，容有未洽，惟起訴之基
      本社會事實相同，起訴法條應予變更。查被告乙○○於偵
      查、審理中均自白本件犯行不諱，已如前述，爰依修正後
      毒品危害防制條例第17條第2 項規定減輕其刑。被告甲○
      ○以幫助之意思，參與構成要件以外之行為，為幫助犯，
      爰依刑法第30條第2 項規定，依正犯之刑減輕之，且其所
      幫助者為販賣第三級毒品罪之未遂犯，再依刑法第25條第
      2 項規定按既遂犯之刑減輕之，並遞減其刑。查被告甲○
      ○有事實欄所載之犯罪科刑及執行完畢紀錄，此有臺灣高
      等法院被告前案紀錄表1 份附卷可參，其於受有期徒刑執
      行完畢後，5 年內再犯本件有期徒刑以上之罪，為累犯，
      應依刑法第47條第1 項規定加重其刑，並依法先加後遞減
      之。
   2、爰審酌被告乙○○因缺錢花用，而起販賣毒品以營利之動
      機，被告甲○○明知乙○○欲交易毒品，仍提供助力，其
      2 人犯罪之手段、犯罪之情節、對社會治安所生之危害，
      暨其2 人之素行、智識程度、犯後態度等一切情狀，各量
      處如主文所示之刑，以示懲戒。
（三）沒收：扣案之第三級毒品硝甲西泮5 顆（合計驗餘淨重1.
      3209公克）、愷他命10包（合計驗餘淨重7.5669公克）既
      屬構成犯罪行為標的之違禁物，均應依刑法第38條第1 項
      第1 款規定，宣告沒收（最高法院96年度台上字第89號判
      決意旨參照），至取樣化驗部分，既已驗畢用罄而滅失，
      自無庸再予宣告沒收。盛裝硝甲西泮之包裝袋1 個、愷他
      命之包裝袋10個，係供作為上述毒品外包裝之用，有防止
      毒品裸露、逸出及潮濕之功用，便於攜帶、販賣所用之物
      ，均應依毒品危害防制條例第19條第1 項前段規定宣告沒
      收。未扣案之門號0000000000號行動電話1 支（含SIM 卡
      1 張），為被告乙○○所有，此有和信電訊查詢資料在卷
      可憑（見偵查卷第58頁），係供被告乙○○聯絡葉逸華販
      賣第三級毒品所用之物，應依毒品危害防制條例第19條第
      1 項規定宣告沒收，如全部或一部不能沒收時，追徵其價
      額或以其財產抵償之。
據上論斷，應依刑事訴訟法第299 條第1 項前段、第300 條，修
正後毒品危害防制條例第4 條第3 項、第17條第2 項，修正前毒
品危害防制條例第4 條第6 項、第3 項，毒品危害防制條例第19
條第1 項，刑法第2 條第1 項、第11條、第25條第2 項、第30條
第1 項前段、第2 項、第47條第1 項、第38條第1 項第1 款，判
決如主文。
本案經檢察官施昱廷到庭執行職務。
中    華    民    國    98    年    12    月    31    日
                  刑事第一庭  審判長法  官  曾家貽
                                    法  官  俞力華
                                    法  官  張瓊華
以上正本證明與原本無異。
如不服本判決應於收受判決後10日內向本院提出上訴書狀，並應
敘述具體理由。其未敘述上訴理由者，應於上訴期間屆滿後20日
內向本院補提理由書( 均須按他造當事人之人數附繕本) 「切勿
逕送上級法院」。
                                    書記官  李宜娟
中    華    民    國    99    年    1     月    5     日
附錄本案論罪科刑法條：
修正後毒品危害防制條例第4條
製造、運輸、販賣第一級毒品者，處死刑或無期徒刑；處無期徒
刑者，得併科新臺幣 2 千萬元以下罰金。
製造、運輸、販賣第二級毒品者，處無期徒刑或 7 年以上有期
徒刑，得併科新臺幣 1 千萬元以下罰金。
製造、運輸、販賣第三級毒品者，處 5 年以上有期徒刑，得併
科新臺幣 7 百萬元以下罰金。
製造、運輸、販賣第四級毒品者，處 3 年以上 10 年以下有期
徒刑，得併科新臺幣 3 百萬元以下罰金。
製造、運輸、販賣專供製造或施用毒品之器具者，處 1 年以上
7 年以下有期徒刑，得併科新臺幣 1 百萬元以下罰金。
前五項之未遂犯罰之。
修正前毒品危害防制條例第4條
製造、運輸、販賣第一級毒品者，處死刑或無期徒刑；處無期徒
刑者，得併科新臺幣 1千萬元以下罰金。
製造、運輸、販賣第二級毒品者，處無期徒刑或 7 年以上有期
徒刑，得併科新臺幣 7百萬元以下罰金。
製造、運輸、販賣第三級毒品者，處 5 年以上有期徒刑，得併
科新臺幣 5百萬元以下罰金。
製造、運輸、販賣第四級毒品者，處 3 年以上 10 年以下有期
徒刑，得併科新臺幣 3 百萬元以下罰金。
製造、運輸、販賣專供製造或施用毒品之器具者，處 1 年以上
7 年以下有期徒刑，得併科新臺幣 1 百萬元以下罰金。
前五項之未遂犯罰之。

司法院資訊處製作；財團法人民間司法改革基金會備份。
